【裁判字號】    91,訴,114
【裁判日期】    920430
【裁判案由】    損害賠償
【裁判全文】
臺灣彰化地方法院民事判決  九十一年度訴字第一一四號
    原      告      甲○○    .
    訴訟代理人      林溢根律師
    被      告      乙○○    .
                    丁○○
                    丙○○
    共      同
    訴訟代理人      張良銘律師
右當事人間請求侵權行為損害賠償事件，原告提起刑事附帶民事訴訟，經本院刑事庭
裁定移送民事庭（八十九年度附民字第一二八號），本院判決如左：
    主      文
被告應連帶給付原告新台幣柒拾肆萬仟柒佰零肆元，及其中新台幣陸拾玖萬陸仟壹
佰捌拾肆元部分自民國八十九年九月二十日起至清償日止，其中新台幣肆萬柒仟伍佰
貳拾元部分自民國九十年九月二十二日起至清償日止，均按年息百分之五計算之利息
。
原告其餘之訴駁回。
訴訟費用由被告連帶負擔三分之二，餘由原告負擔。
本判決第一項於原告以新台幣貳拾肆萬元為被告供擔保後得假執行，但被告如於假執
行程序實施前以新台幣柒拾肆萬仟柒佰零肆元為原告預供擔保，得免為假執行。
原告其餘假執行聲請駁回。
    事      實
甲、原告部分
一、聲明：
（一）被告應連帶給付原告新臺幣（下同）一百二十三萬三千七百零四元，及其中一
      百十八萬六千一百八十四元部分自起訴狀繕本送達之翌日起至清償日止，其中
      四萬七千五百二十元部分自民國（下同）九十年九月二十一日所提刑事附帶民
      事準備書狀繕本送達之翌日起至清償日止，均按年息百分之五計算之利息。
（二）願供擔保，請准宣告假執行。
二、陳述：
（一）緣被告乙○○、丁○○、丙○○與原告因土地糾紛，竟基於共同傷害原告之犯
      意聯絡，於八十八年十二月二十日上午十一時許，持木棒無故侵入彰化縣埔鹽
      鄉○○村○○路○段八十六號原告所有之神明廳、碾米間建築物內，先由被告
      丁○○抓住原告雙手，再由被告乙○○、丙○○分別持木棍毆打原告，致原告
      受有腹部鈍器傷，左第八、九肋骨骨折、左腓骨骨折、雙上下肢挫傷、頭部外
      傷等傷害。原告因被告上開共同侵權行為，受有財產上及精神上之損害，爰依
      侵權行為之法律關係提起本訴訟，請求被告連帶賠償。
（二）按因故意或過失，不法侵害他人之權利者，負損害賠償責任；數人共同不法侵
      他人之權利者，連帶負損害賠償責任，民法第一百八十四條第一項前段、第一
      百八十五條第一項前段分別定有明文。被告基於傷害之共同犯意聯絡攻擊原告
      ，致原告受到嚴重之傷害，原告因被告等上開共同侵權行為，受有下列損害：
１、醫藥費用：扣除全民健保給付部分後，被告應給付原告五千六百三十四元。
２、看護費用：按子女出於親情照顧被害人之起居，雖無現實看護費之支出，但其所
    付出之勞力，非不能評價為金錢，只因兩者身分關係而免除支付義務，自不能加
    惠於加害人，應衡量及比照僱用職業護士看護之情形，認被害人受有相當親屬看
    護之損失（以上可參閱最高法院八十八年度臺上字第一八二七號判決、八十八年
    度臺上字第九二八號判決）。查原告自受傷後即由其妻林陳阿心照顧三個月（九
    ○天），依臺中榮民總醫院看護收費標準每天為二千二百元，是以本件以每天二
    千元計算看護費，被告應給付原告十八萬元。
３、購買拐扙費用：五百五十元。
４、精神慰撫金：被告擅自侵入原告家中傷害原告，此侵害原告迄今仍心有餘悸，自
    被害以來每日不能成眠，骨折之部分仍不時剌痛使力困難，且近日天氣多變，酸
    痛令人難以忍受，腦中不時浮現被害時之慘痛經過，被告卻不聞不問，原告精神
    上所受之痛苦不言可諭，原告現在與被害前判若兩人，爰請求精神賠償一百萬元
    。
５、不能工作之損失：原告從事小型塑膠加工、中盤買賣等工作，國小畢業，平均每
    天收入約二千元，每個月六萬元，被害後至今走路尚會刺痛，因被告之不法侵害
    而無法再繼續該工作，除本件案發地點之房屋外，尚有彰化縣埔鹽鄉○○路○段
    一八六號之房子等不動產。受傷後須賴配偶看護照顧之三個月，因不能工作而受
    有損害，為簡便計，茲以八十八年當時之基本工資每個月一萬五千八百四十元計
    算，合計被告等應給付原告四萬七千五百二十元。
６、合計上開金額，被告應連帶給付原告一百二十三萬三千七百零四元。
（三）對被告抗辯之陳述：
１、本件被告共同傷害原告刑事案件偵查中，被告丁○○、丙○○以「拉拉扯扯」等
    語來形容當時之情形，試想拉拉扯扯有可能將原告之腳骨、肋骨拉斷、扯斷嗎？
    又原告腳骨斷，腳無法支撐站立，肋骨斷，手無法使力，又如何與被告乙○○拉
    扯，假設真如被告丁○○、丙○○所述伊等去勸架時，原告與被告乙○○係在拉
    扯，則伊等既在勸架，怎會勸到原告腳骨、肋骨拉斷扯斷？
２、被告丁○○另辯稱：「伊是聽路人說有人在打架，伊即和被告丙○○跑過去，過
    去時看到伊大哥乙○○和甲○○在打架云云」云云，此著實不合常理，因為假設
    真的有路人在喊打架，被告怎可能沒頭沒腦逕往原告家中跑去？而且跑至現場始
    知係被告乙○○在和人打架？檢察官隔離訊問時，被告所言前後互相矛盾。又被
    告丁○○偵查中辯稱：「我是聽路人說有人在打架，我即和丙○○過去」云云，
    惟查被告丁○○在本院刑事庭中不是提出證明說伊重聽嗎？難道伊之聽力具有選
    擇性，為什麼伊欲圖推卸刑責時，就說伊有聽到，而對伊先前矛盾之供詞，嗣後
    便以重聽推卸？
３、彰化基督教醫院九十一年十月四日以彰基病歷字第○九一一○○一○號函覆台灣
    高等法院台中分院，該函中說明指出：「依臨床症狀及影像學檢查判斷」，然被
    告之答辯稱：該函全係依病歷所載病患主訴之情形而為推論云云，自有誤會。更
    何況，彰化基督教醫院覆被告丙○○九十二彰基院字第九二○三二○號函中，亦
    無被告所謂「全係」依病患主訴之說。又被告辯稱原告小腿無瘀傷云云，除診斷
    書上載有「雙上下肢挫傷」外，亦有照片在刑事卷可稽，故被告上開所辯均顯無
    足取。
４、被告辯稱：原告所請求之醫藥費、枴杖費、看護費、精神慰撫金等，係屬過高或
    於法無據云云。原告加以反駁，其理由如下：被告就精神賠償部分聲請調病歷，
    唯一目的，是要讓本院就賠償精神損失的部分，供為參酌。查病歷中並無「痛快
    舒服」或「happy」等字眼，但處處可見「pain」、「headache」等字。又被告
    辯稱略以：原告護理記錄載有「精神可，可忍受」足見原告並無精神痛苦不堪之
    情形云云，被告這樣的答辯，甚不合理，難道被告至今仍質疑此痛，是「痛快舒
    服」的「痛」嗎？被告如能設身處地的想，相信自己也會發現上開辯詞確屬牽強
    。Consciousness：G、C、S，是指意識清醒程度，並不是精神痛苦的指數，被告
    持為答辯之論據，容有誤會。被告又質疑醫療單據中，八十八年十二月二十一日
    以後的部分，是否因本件傷害而就醫，是否為治療脂肪肝云云，然依診斷書上所
    載「患者於民國八十八年十二月二十日因右述原因至本院急診診治，並留在急診
    病房繼續治療及觀察，於十二月二十三日住院繼續治療」，又原告出院之日期為
    八十八年十二月二十七日。可知八十八年十二月二十日至八十八年十二月二十七
    日的單據，均係因本件被傷害而醫治。又八十八年十二月二十七日以後，原告就
    診科別均為「骨科」，故被告辯稱原告是去治肝非常牽強。更何況，被告對醫藥
    費部分，前已同意支付，現再藉詞爭執，並無理由。被告辯稱：原告實際上並無
    看護費用支出，非可訴求賠償云云，依現今最高法院八十八年度台上字第一八二
    七號裁判所採之見解，被告上開所辯，自無可採。
三、證據：提出彰化基督教醫院醫療費用收據副本十三份、溪湖醫院醫療費用收據副
    本一份、彰化基督教醫院診斷書影本一份、原告甲○○病歷影本一件、統一發票
    一張、基本工資表影本一份、最高法院八十八年度台上字第一八二七號判決影本
    一份、高等法院臺中分院八十九年度訴字第七十三號民事判決影本一份等為證。
乙、被告部分
一、聲明：
（一）原告之訴及假執行之聲請均駁回。
（二）如受不利之判決，願供擔保請准免為假執行。
二、陳述：
（一）本件糾紛起因乃係被告乙○○所有土地向農會抵押借款，該土地因由原告建屋
      使用，造成無人應買，被告乙○○所負債務若以土地市價估算本足敷清償，只
      因原告租用之事實造成無人應買，被告乙○○尋得買主皆以承租人搬遷為條件
      始願承買，但原告自以為租地建屋權利為奇貨可居不願放棄，期待一再流標後
      再以低價優先承買，造成被告乙○○其他保證人亦應負連帶清償之責，被告乙○○一再央請原告讓步未果而釀本件糾紛，事出有因，並非被告無故挑起糾紛
      ，更非如原告所稱「欲阻止原告優先承買」。按刑事判決認定之事實，並無拘
      束民事訴訟之效力，本件事實係被告乙○○與原告因土地占用事發生糾紛臨時
      起衝突，被告陳明義、丙○○二人僅為在場勸架，並無傷害原告之事實，祈調
      取刑事卷宗詳為參酌。
（二）查本件刑事判決認定被告丁○○、丙○○有參與毆打原告之事實，無非係依原
      告之指訴及原告之妻林陳阿心證詞，並原告傷情診斷書及彰化基督教醫院九十
      一年十月四日彰基病歷字第○九一一○○一○號函稱：「依臨床症狀及影像學
      檢查判斷應一人以上棒狀之鈍器重力所傷，廣泛性胸痛、腹痛有內出血之虞、
      左腓骨完全斷裂，乃極重力所致」為據。惟查原告及林陳阿心之指訴亦敘及訴
      外人陳武男也參與毆打，但刑事判決認陳武男並未參與，而判決無罪，本院八
      十九年度附民字第一二八號刑事附帶民事判決亦判決原告關於對訴外人陳武男
      之訴駁回，足見原告及林陳阿心之指訴非實，依「一部不實推翻全部」之證據
      法則，原告之指訴及林陳阿心之證言，已不可採。而彰化基督教醫院上開函文
      依同院九十二彰基院字第九二○三二○號函所示：「函覆該文之醫師並非病患
      甲○○當時之主治醫師，乃是依病歷記載當時病患及家屬至本院急診求診時之
      主訴及病患之受傷情況予以回覆，該醫師認為病患係遭一人以上毆打乃是依其
      個人之主觀經驗加以推論，是否因其經驗不足致推論有誤，仍應由法官依其他
      事證予以研判，醫師個人主觀之推論僅供法官參考」；「依出院後三個月內回
      診病歷記錄病患並未有內出血相關之症狀」，足見上開函文全係主治醫師依病
      歷所載「病患主訴」之情形而為推論，甚且事實上並無內出血之現象，歸結而
      言，乃係函覆醫師在病患主訴之記載誘導下所為之意見，應無證據力，而且腓
      骨係小腿脛骨後方之細骨，偶遇跌倒即易斷裂，在脛骨全無受損、小腿亦無瘀
      傷之情況下，指腓骨斷裂為極重力所致，顯然不合常理。
（三）原告請求各項費用過於浮濫，分述如次：
１、原告提出之彰化基督教醫院職工福利委員會職工福利社發票不能證明係購買拐杖
    之支出。
２、原告請求看護費用十八萬元，實際上並無此項支出，原告主張由其妻林陳阿心照
    顧，但終非原告有此項開支，且林陳阿心縱為付出看護勞力，亦僅能依其付出情
    形衡量，林陳阿心之損失，由林陳阿心訴求賠償，非可即認原告可依職業護士看
    護之情形訴求賠償。且原告有無以職業護士看護之必要，彰化基督教醫院九十一
    年十二月十日（９１）彰基病歷字第九一一二○三號函稱「病患甲○○依臨床症
    狀住院期間及出院後須人看護，看護期間約為二至三個月」所稱看護係指看護工
    或職業護士看護，語焉不詳，且究為二個月抑或三個月亦不明確，況歸結言之，
    終非原告本人之損害，自無由被告賠償原告之理。
３、原告訴求賠償精神損失一百萬元，亦屬過高，原告受傷情形及實際就診情況亦可
    為原告痛苦程度之參酌，就八十八年十二月二十日至二十三日原告之就醫記錄及
    護理記錄顯示，原告之意思評估Consciousness: G.C.S: E4M6V5為滿分，足見其
    精神狀態尚佳，且原告護理記錄八十八年十二月二十日載有：「精神可，可忍受
    」十二月二十二日亦有「精神可」足見原告並無精神痛苦不堪之情形。
三、證據：提出彰化基督教醫院九十二彰基院字第九二○三二○號函影本一份為證、
    並聲請本院向彰化基督教醫院調取原告全部病歷。
丙、本院依職權向彰化基督教醫院查詢原告住院期間及出院後是否須人看護並所需看
    護期間，並調閱本院八十九年度訴字七八八號刑事卷宗。
    理      由
一、本件原告主張：被告乙○○、丁○○、丙○○與原告因土地糾紛，竟基於傷害之
    共同犯意聯絡，於八十八年十二月二十日上午十一時許，持木棒無故侵入彰化縣
    埔鹽鄉○○村○○路○段八十六號原告所有之神明廳、碾米間建築物內，先由被
    告丁○○抓住原告雙手，再由被告乙○○、丙○○分別持木棍毆打原告，致原告
    受有腹部鈍器傷，左第八、九肋骨骨折、左腓骨骨折、雙上下肢挫傷、頭部外傷
    等傷害。原告因被告上開共同侵權行為，受有財產上及精神上之損害，爰依侵權
    行為之法律關係提起本訴訟，請求被告等連帶賠償醫藥費、看護費用、購買拐扙
    費用、不能工作之損失及精神慰撫金等語；被告則以：被告乙○○固有毆打原告
    ，但係因被告乙○○一再央請原告就租地建屋問題讓步未果而釀本件糾紛，並非
    被告乙○○無故挑起糾紛，更非如原告所稱「欲阻止原告優先承買」。被告丁○○、丙○○則僅在場勸架，實際上並無傷害原告之事實。刑事判決認定被告丁○○、丙○○有參與毆打原告之事實，無非係依原告之指訴及原告之妻林陳阿心證
    詞，並原告傷情診斷書及彰化基督教醫院九十一年十月四日彰基病歷字第○九一
    一○○一○號函為據。惟原告及林陳阿心之指訴亦敘及同案被告訴外人陳武男也
    參與毆打，但刑事判決認陳武男並未參與，足見原告及林陳阿心之指訴非實，已
    不可採。而彰化基督教醫院上開函文，全係主治醫師依病歷所載病患主訴之情形
    而為推論，乃係醫師在病患主訴之記載誘導下所為之意見，應無證據力，而且腓
    骨係小腿脛骨後方之細骨，偶遇跌倒即易斷裂，在脛骨全無受損、小腿亦無瘀傷
    之情況下，指腓骨斷裂為極重力所致，顯然不合常理。原告請求各項費用亦過於
    浮濫，於八十八年十二月二十一日超音波檢查有輕微脂肪肝現象，則原告此後就
    醫是否為治療脂肪肝仍應請查證。又原告提出之彰化基督教醫院職工福利委員會
    職工福利社發票不能證明係購買拐杖之支出，且原告請求看護費用十八萬元，實
    際上並無此項支出，其亦非原告本人之損害，自無由被告賠償原告之理。原告訴
    求賠償精神損失一百萬元，亦屬過高，原告並無精神痛苦不堪之情形等語，資為
    抗辯。
二、經查，本件原告主張：被告乙○○、丁○○、丙○○三人與原告因土地糾紛，竟
    基於傷害之共同犯意聯絡，於八十八年十二月二十日上午十一時許，持木棒無故
    侵入彰化縣埔鹽鄉○○村○○路○段八十六號原告所有之神明廳、碾米間建築物
    內，先由被告丁○○抓住原告雙手，再由被告乙○○、丙○○分別持木棍毆打原
    告，致原告受有腹部鈍器傷，左第八、九肋骨骨折、左腓骨骨折、雙上下肢挫傷
    、頭部外傷等傷害等情，除迭據原告於刑事案件偵、審中指訴甚詳，與證人林陳
    阿心證述情節相符外，原告遭人毆打致受有腹部鈍器受傷、左第八、九肋骨骨折
    、左腓骨骨折、雙上下肢挫傷、頭部外傷等傷害，亦有彰化基督教醫院、溪湖醫
    院診斷証明書各一紙附卷可憑（見台灣彰化地方法院檢察署八十九年度偵字第四
    九八號偵查卷宗第六、七頁）。又原告於八十八年十二月二十日至彰化基督教醫
    院求診，依臨床症狀及影像學檢查判斷，應一人以上棒狀之鈍器重力所傷，造成
    病患頭部、胸部、腹部、雙下肢多處挫傷及骨折。病患於住院期間持續頭痛併嘔
    吐，是頭部受重挫之故，廣泛性胸痛、腹痛有內出血之虞，左腓骨完全斷裂，乃
    極重力所致，綜觀其傷勢可謂嚴重，此有該院九十一年十月四日彰基病歷字第九
    一一００一０號函可憑（見台灣高等法院台中分院九十一年度上訴字第三十九號
    卷宗第一六九頁），被告乙○○於本院亦自承：「我確實有打原告的腹部導致原
    告左第八、九肋骨骨折、雙上下肢挫折、頭部外傷等的傷害，我當時是因為一時
    衝動，才會打原告」等語（見本院卷第三十三頁），是本件關於被告乙○○部份
    事證已明。被告丙○○、丁○○雖辯稱：彰化基督教醫院上開函文，全係主治醫
    師依病歷所載病患主訴之情形而為推論，乃係醫師在病患主訴之記載誘導下所為
    之意見，應無證據力，而且腓骨係小腿脛骨後方之細骨，偶遇跌倒即易斷裂，在
    脛骨全無受損、小腿亦無瘀傷之情況下，指腓骨斷裂為極重力所致，顯然不合常
    理，被告丙○○、丁○○並未與被告乙○○共同毆打原告，當天僅是去勸架的云
    云。經查，彰化基督教醫院以九十二彰基院字第九二○三二○號函回覆被告丙○○九十二年三月十日存證信函固說明：「經本院向函覆該文之醫師查詢，該醫師
    表示其本人並非病患甲○○當時之主治醫師，乃是依病歷記載當時病患及家屬至
    本院急診求診時之主訴及病患之受傷情況予以回覆。該醫師認為病患係遭一人以
    上毆打乃是依其個人之主觀經驗加以推論，是否因其經驗不足致推論有誤，仍應
    由法官依其他事證予以研判，醫師個人主觀之推論僅供法官參考」；「病患於本
    院急診及住院期間疑有內出血之虞，住院期間病患仍主訴其腹部漲痛，依出院後
    三個月內回診病歷記錄，病患未有內出血相關之症狀」；「病患左腓骨斷裂是否
    為極重力所致，為該醫師依其個人主觀經驗加以推論」等語（見本院卷第一三五
    頁）。然依照上開該院九十二彰基院字第九二○三二○號函記載，該院九十一年
    十月四日彰基病歷字第九一一００一０號函函覆醫師既係本於依病歷記載當時病
    患及家屬至本院急診求診時之主訴，及病患之受傷情況，認為依臨床症狀及影像
    學檢查判斷應一人以上棒狀之鈍器重力所傷，自屬基於該函覆醫師依其個人醫療
    專業所為之研判，而得採為認定事實之證據，被告丙○○、丁○○辯稱：該院九
    十一年十月四日彰基病歷字第九一一００一０號函並無證據力云云，自無足取。
    且查，被告丙○○、丁○○共同傷害原告等情，除迭據原告於刑事案件偵、審中
    指訴甚詳，與證人林陳阿心證述情節相符外，由彰化基督教醫院上開函文：「依
    臨床症狀及影像學檢查判斷，應一人以上棒狀之鈍器重力所傷」，足見本件被告
    丙○○、丁○○辯稱本件係由被告乙○○一人與原告拉扯、互毆，與事實不符，
    不能採信。此外，本件被告共同傷害人之身體刑事部分，業經本院刑事庭以八十
    九年度訴字第七八八號刑事判決判處被告三人各有期徒刑二年，上訴後，台灣高
    等法院台中分院以九十一年度上訴字第三十九號刑事判決駁回上訴確定在案等情
    ，亦經本院調閱上開刑事卷宗審閱無訛，從而被告丁○○、丙○○於上開時、地
    與被告乙○○共同毆打原告，致原告受有腹部鈍器傷，左第八、九肋骨骨折、左
    腓骨骨折、雙上下肢挫傷、頭部外傷等傷害等情，自堪認定，原告依民法第一百
    八十四條第一項前段、第一百八十五條第一項前段、第一百九十三條、第一百九
    十五條規定請求被告連帶賠償其所受財產及非財產上損害，自屬有據。
三、惟原告請求被告賠償之金額，是否應予准許，分述為次：
（一）醫療費用部份：經查，原告主張扣除全民健保給付部分後，被告應連帶賠償原
      告自付醫藥費五千六百三十四元等情，業據原告提出彰化基督教醫院醫療費用
      收據副本十三份、溪湖醫院醫療費用收據副本一份等為證，依原告所受傷害，
      及各收據載明治療費別，自屬治療上之必要費用，並為被告所不爭執，應予准
      許。
（二）看護費用：原告主張其因被告共同毆打受傷嚴重，自被害受傷後即由其妻林陳
      阿心照顧三個月（九十日），依臺中榮民總醫院看護收費標準每天為二千二百
      元，是以本件以每天二千元計算看護費，故被告應連帶賠償原告十八萬元。本
      院依職權向彰化基督教醫院查詢原告住院期間及出院後是否須人看護並所需看
      護期間，彰化基督教醫院函覆：「病患甲○○依臨床症狀住院期間及出院後需
      人看護，看護期間約為二至三個月」等情，有該院九十一年十二月十日彰基病
      歷字第九一一２０３１號函可稽（見本院卷第三十八頁），揆諸原告所受之傷
      勢嚴重，原告因傷住院及出院後回家療養期間，無法工作及正常行走，需他人
      幫助照料日常生活，足堪認其有央人照護之必要，原告請求看護期間從寬認定
      為九十日，自屬合理。被告辯稱依上開函文，原告所需看護期間究為二個月抑
      或三個月亦不明確云云，並無足取。原告既需他人幫助照料其日常生活，縱由
      親屬看護，亦係基於親情之舉動，但親屬自行看護仍支出勞務，並非不能評價
      為金錢，只因兩者身分關係密切而免除支付義務，此種親屬基於身分關係之恩
      惠，自不能嘉惠於加害人。故由親屬看護時，基於勞務之有償性，雖實際上並
      未支出看護費，亦宜認被害人受有相當於看護費之損害，得向加害人請求賠償
      ，被告辯稱：看護費用並非原告所受損害云云，亦無可採。然本件依原告所提
      出其配偶林陳阿心所開立之證明書，固可證明原告遭被告毆打受傷後即由林陳
      阿心照顧三個月（見本院八十九年度附民字第一二八號卷第三十頁），惟參諸
      目前社會一般收費標準，原告所提每日之看護費用以二千元計算屬於職業看護
      的價格為原告所自承，本院審酌林陳阿心並非受有專業訓練之看護人員，其看
      護原告支出勞務，評價為金錢時不宜以職業看護標準計算，認林陳阿心看護原
      告之勞務代價應以每日一千元計算為合理，是原告請求住院及出院後療養期間
      共九十日由親屬看護之看護費用應為九萬元，此屬增加生活上之需要，應予准
      許，逾此範圍之請求為無理由，應予駁回。
（三）原告主張因遭被告共同毆打，支出購買拐扙費五百五十元等情，業據提出彰化
      基督教醫院職工福利委員會職工福利社發票一張為證，被告固辯稱：上開發票
      不能證明係購買拐杖之支出云云。惟查，原告遭被告毆打致受有腹部鈍器受傷
      、左第八、九肋骨骨折、左腓骨骨折、雙上下肢挫傷、頭部外傷等傷害，亦有
      彰化基督教醫院、溪湖醫院診斷証明書各一紙附卷可憑，已如前述，本院審酌
      原告所受上開傷勢，確有以腋下拐幫助行走之必要，且上開發票之購買期間八
      十八年十二月二十七日，又確為原告住院治療之期間，認為原告請求被告連帶
      賠償拐扙費五百五十元，為有理由，應予准許。
（四）喪失工作能力之損害：原告所受之傷勢嚴重，原告因傷住院及出院後回家療養
      ，有三個月期間無法工作及正常行走已如前述，故原告主張其受傷後須賴配偶
      看護照顧之三個月，因不能工作而受有損害，以八十八年當時之基本工資每個
      月一萬五千八百四十元計算，合計被告應連帶賠償原告四萬七千五百二十元，
      等情，業據提出基本工資與非農業受僱人員每人每月平均薪資表為證，並為被
      告所不爭執，應予准許。
（五）精神慰藉金部份：查原告受傷多處，肉體、精神確受極大痛苦，業據本院向彰
      化基督教醫院調取原告全部病歷查明屬實。被告辯稱：就八十八年十二月二十
      日至二十三日原告之就醫記錄及護理記錄顯示，原告之意思評估為滿分，足見
      其精神狀態尚佳，且原告護理記錄八十八年十二月二十日載有：「精神可，可
      忍受」十二月二十二日亦有「精神可」足見原告並無精神痛苦不堪之情形云云
      ，顯無可取。本院斟酌實際情況，及原告國小畢業，名下除本件案發地點之房
      屋外，尚有門牌號碼彰化縣埔鹽鄉○○路○段一八六號房屋等不動產；被告乙○○現在沒有職業，名下有一筆建地現在租給原告，每年的租金收取在來稻穀
      四百五十斤，學歷國中畢業；被告丁○○現在沒有職業，以前在工廠工作，收
      入約每月三萬元，目前每月支領失業補助金一萬四千元，名下無財產，學歷國
      小畢業；被告丙○○以前作木工，每月收入約三萬元，學歷國小畢業，及其他
      兩造之身分、地位、經濟能力等一切情狀，認原告請求被告連帶賠償精神慰藉
      金一百萬元，尚嫌過高，應予核減為六十萬元，方屬公允，逾此數額之請求，
      為無理由，應予駁回。
（六）合計原告得請求被告連帶賠償之金額為七十四萬三千七百零四元。
四、綜上所述，原告本於侵權行為規定，請求被告賠償連帶賠償，於七十四萬三千七
    百零四元範圍內，為屬正當，應予准許，其餘逾此範圍之請求，則非有據，應予
    駁回。又原告就醫藥費、購買柺杖費、看護費，精神慰藉金共六十九萬六千一百
    八十四元部分，請求自起訴狀繕本送達之翌日起（即八十九年九月二十日），其
    中喪失工作能力之損害四萬七千五百二十元部分自九十年九月二十一日所提刑事
    附帶民事準備書狀繕本送達之翌日起（即九十年九月二十二日），均至清償日止
    ，按年息百分之五計算之法定遲延利息，核無不合，應予准許。
五、兩造分別陳明願供擔保，聲請宣告假執行或免為假執行，經核原告勝訴部份，合
    於法律規定，爰酌定相當擔保金額宣告之；原告其餘假執行之聲請，因訴之駁回
    而失所附麗，應併予駁回。
六、兩造其餘主張及所提證據，經審酌後均與本院上開論斷無涉或無違，爰不予贅述
    ，附此敘明。
據上論結，本件原告之訴為一部有理由，一部無理由，並依民事訴訟法第七十九條但
書、第八十五條第二項、第三百九十條第二項、第三百九十二條，判決如主文。
中      華      民      國    九十二    年      四      月      三十    日
                                        民事第一庭
~B審判長法官
~B      法官
~B      法官  王昌鑫
右為正本係照原本作成。
如不服本判決，應於判決送達後二十日內向本院提出上訴狀。
~B法院書記官  張俞文


司法院資訊處製作；財團法人民間司法改革基金會備份。
